臺灣臺中地方法院刑事判決　　　　　　　　　　　　九十三年度易字第一五七七號
　　公　訴　人　臺灣臺中地方法院檢察署檢察官
　　被　　　告　戊○○
右列被告因加重竊盜案件，經檢察官聲請簡易判決處刑（聲請案號：九十三年度偵字
第七六一九號），經本院沙鹿簡易庭認不宜以簡易判決處刑，簽由本院刑事庭改依通
常程序審理，判決如左：
    主  文
戊○○無罪。
    理  由
一、公訴意旨略以：被告戊○○、乙○○（另案業經本院以九十三年度易字第八七六
    號判處有期徒刑二年二月確定）、丁○○（另案由本院以九十三年度中簡上字第
    二九七號審理中）基於意圖為自己不法所有之概括犯意，先於民國九十三年四月
    十三日上午七時許，在臺中市南屯區○○○街與文山七街口，由被告持其所有，
    客觀上顯具有傷害他人生命、身體安全之六角扳手一支（未扣案），夥同乙○○
    共同竊取丙○○所有，牌照號碼Ｙ二－七四○六號自用小貨車，得手後，復於同
    日上午十時許，被告再與乙○○、丁○○駕駛前開竊得之自用小貨車，前往彰化
    縣彰化市○○路○段二七五巷二號倉庫內，竊取甲○○所有鐵製螺絲一批（重約
    二．七五公噸），得手後，由乙○○、丁○○駕駛前開自用小貨車載運竊得之鐵
    製螺絲擬變賣而途經臺中縣龍井鄉○○路與中山二路口時，為警當場查獲乙○○
    ，而查悉上情，因認被告涉犯刑法第三百二十一條第一項第三款、第四款攜帶兇
    器，結夥三人以上竊盜罪嫌。
二、按犯罪事實應依證據認定之，無證據不得認定其犯罪事實，又不能證明被告犯罪
    或其行為不罰者，應諭知無罪之判決，刑事訴訟法第一百五十四條第二項及第三
    百零一條第一項分別定有明文。又認定犯罪事實，所憑之證據，雖不以直接證據
    為限，間接證據亦包括在內，然無論直接或間接證據，其為訴訟上之證明，須於
    通常一般之人均不致於有所懷疑，而得確信其為真實之程度者，始得據之為有罪
    之認定，倘其證明尚未達到此一程度，而有合理性懷疑之存在時，即無從為有罪
    之認定，根據「罪證有疑，利於被告」之證據法則，即不得遽為不利於被告之認
    定，（最高法院著有七十六年臺上字第四九八六號判例可資參照）；再按犯罪事
    實之認定，應憑真實之證據，倘證據是否真實尚欠明顯，自難以擬制推測之方法
    ，為其判斷之基礎，而認定犯罪事實之證據係指足以認定被告確有犯罪行為之積
    極證據而言，該項證據自須適合於被告犯罪事實之認定，始得採為斷罪資料（最
    高法院五十三年臺上字第六五六號、二十九年上字第三一○五號判例可資參照）
    。
三、公訴人認被告戊○○涉有刑法第三百二十一條第一項第三款、第四款攜帶兇器，
    結夥三人以上竊盜罪嫌，無非係以：(1)共同被告乙○○於警詢、偵查中供述，其
    與被告共同行竊上揭牌照號碼Ｙ二－七四○六號自用小貨車，及其於警詢中供述
    ，其與被告、共同被告丁○○於上開時、地，共同竊取前揭鐵製螺絲；(2)被告辯
    稱，案發當日即九十三年四月十三日，其在丁○○家中，並未與乙○○共同行竊
    云云，核與共同被告丁○○於偵查中所稱之九十三年四月十三日當日行程內容供
    述不一，為其主要論據。訊據被告堅決否認曾於上開時、地，與乙○○竊取牌照
    號碼Ｙ二－七四○六號自用小貨車，及與乙○○、丁○○共同竊取前揭鐵製螺絲
    之事實，辯稱：伊未曾與乙○○等人為竊盜犯行等語。經查：
（一）證人乙○○雖曾於警詢中陳稱：伊與被告於九十三年四月十三日早上七時許，
      在臺中市南屯區○○○街附近，由被告以自備的六角扳手竊取牌照號碼Ｙ二－
      七四○六號自用小貨車，該扳手在被告那裡，警方查獲時車上的鑰匙是伊自備
      的。於九十三年四月十三日上午十時許，在彰化縣彰化市○○路○段二七六二
      號倉庫內，由丁○○、被告以徒手方式搬運竊取該等鐵製螺絲，伊當時是負責
      駕駛牌照號碼Ｙ二－七四○六號自用小貨車（見偵查卷第十三頁背面、第十四
      頁背面），然其於偵查中則供稱：於九十三年四月十二日上午五、六時許，伊
      與被告一起去偷車，當時是被告騎機車載伊過去，由被告下手行竊的，被告當
      日住在伊家中，當時天快亮了，被告就邀伊一起去偷車，因為缺錢用。伊等都
      載黑色安全帽，在臺中縣烏日鄉及臺中市南屯區附近找尋行竊對象，在臺中縣
      龍井鄉○○路與中山二路口，看到本件車子停在路邊，伊等沒有拿工具，是由
      被告拿一支六角扳手破壞車門，伊在旁把風，即將車子偷走，之後車子沒有油
      ，伊等就把車子丟在烏日那裡（見偵查卷第二十六頁）。證人乙○○於警詢供
      稱，被告與其共同竊取自用小貨車及鐵製螺絲，惟於偵查中僅供陳，被告與其
      共同竊取自用小貨車，並未提及竊取螺絲乙節；又證人乙○○於警詢、偵查中
      ，就竊取自用小貨車之地點，所供亦前後不一，且證人乙○○係因駕駛該自用
      小貨車載運所竊螺絲，而為警查獲，亦未有何將油料用盡之自用小貨車棄置路
      旁之情形，是證人乙○○於警詢、偵查中，對於被告究否曾與之共同竊取自用
      小貨車、螺絲乙事，所供述之情節並不一致，則其於警詢、偵查所供述之情節
      是否可採，顯有疑義。況按憲法第十六條保障人民之訴訟權，就刑事被告而言
      ，包含其在訴訟上應享有充分之防禦權。刑事被告詰問證人之權利，即屬該等
      權利之一，且屬憲法第八條第一項規定「非由法院依法定程序不得審問處罰」
      之正當法律程序所保障之權利。為確保被告對證人之詰問權，證人於審判中，
      應依法定程序，到場具結，並接受被告之詰問，其陳述始得作為認定被告犯罪
      事實之判斷依據，司法院大法官會議釋字第五八二號解釋可資參照。證人乙○○於本院審理時結證稱：牌照號碼Ｙ二－七四○六號自用小貨車是伊在被警察
      查獲前一天清晨，被告騎機車載伊到臺中，被告將伊放在臺中之後，人就先走
      了，這輛小貨車是伊自己偷的，伊是用自備的鑰匙偷的，用鑰匙開車門，再用
      鑰匙開電門鎖，伊是因為戊○○把伊放在那邊沒有辦法回去，所以才會偷車，
      偷了車子之後，伊就把車子開回大肚鄉住處附近。螺絲是伊一個人去彰化偷的
      ，當時那個工廠門沒有關，伊將車子開進去，把門關起來。伊在工廠裡面把螺
      絲抬到車上，數量很多，把車子後面全部裝滿，都是伊壹個人抬的，裝好了之
      後，伊再開車出去。伊以為會被警察查獲是被告害的，所以伊才會跟檢察官說
      ，戊○○有跟伊一起去偷（見本院九十三年十月二十一日審理筆錄）等語明確
      ，是證人乙○○前於警詢、偵查中所為之供述前後不一，且證人乙○○於偵查
      中所為指述被告竊盜犯行部分，亦未經證人依法具結，而證人乙○○前揭供述
      ，亦與本院審理時具結所為之證言均不相符，而因其前後所述不一，未有先前
      之陳述具有較可信之特別情況，是應以證人乙○○於本院審理時，以證人身分
      具結所為之證言作為認定被告犯罪事實之判斷依據。
（二）再證人丁○○於本院審理中結證稱：伊未與共同被告乙○○於上開時、地，共
      同竊取螺絲，在警方查獲前一天的晚上，被告就到伊家中，直到查獲當日早上
      清晨，乙○○上午七點多打電話給伊，伊出去時，被告都一直在伊家中（見本
      院九十三年十月二十一日審理筆錄）等語明確，則證人丁○○於本院審理時亦
      否認曾與被告及證人乙○○共同竊取該等鐵製螺絲之犯行。公訴人雖認：被告
      與證人丁○○二人於偵查中就九十三年四月十三日之行蹤所供並不一致，然縱
      有被告與證人丁○○二人就上揭時間行蹤所述有悖之情形，尚不足以據此即得
      以推論被告確有與證人乙○○共同竊取前開自用小貨車、及被告、證人乙○○
      、丁○○共同竊取鐵製螺絲之犯行。此外，本院復查無其他證據可資證明被告
      確有為前揭竊盜犯行，是被告前揭所辯，尚堪採信。是綜上所述，實難僅以證
      人乙○○於警詢、偵查中前後不一之供述，及被告、證人丁○○就九十三年四
      月十三日之行蹤所供並不相同，即足以推論被告有公訴人上揭所指竊盜之犯行
      。是揆諸前揭法條及判例意旨，自應為被告無罪之諭知。
四、至證人乙○○明知被告未為竊盜犯行，意圖使被告受刑事處分，而向本件承辦員
    警及檢察官誣告被告部分，應由檢察官依法處理，末此敘明。
據上論斷，應依刑事訴訟法第四百五十二條、第三百零一條第一項，判決如主文。
中  華      民      國    九十三    年     十一     月      五      日
                                    臺灣臺中地方法院刑事第五庭
                                        審判長法  官  梁堯銘
                                              法  官  林慧英
                                              法  官  劉麗瑛
右正本證明與原本無異。
如不服本判決，應於送達後十日內向本院提出上訴狀（須附繕本），上訴於臺灣高等
法院臺中分院。
                                              書記官
中      華      民      國    九十三    年     十一     月      五      日
